臺灣臺北地方法院民事裁定　　　　　 99年度消債更字第193號
聲　請　人
即債務人　　林漢璋
代　理　人　張人志律師
上列當事人因消費者債務清理事件聲請更生，本院裁定如下：
    主  文
聲請人林漢璋自民國一百年十二月十二日下午四時起開始更生程
序。
命司法事務官進行本件更生程序。
    理  由
一、按「法院開始更生程序之裁定，應載明其年、月、日、時，
    並即時發生效力。」、「法院裁定開始更生或清算程序後，
    得命司法事務官進行更生或清算程序，必要時得選任律師、
    會計師或其他適當之自然人或法人一人為監督人或管理人。
    」，消費者債務清理條例第45條第1 項、第16條第1 項分別
    定有明文。次按「債務人不能清償債務或有不能清償之虞者
    ，得依本條例所定更生或清算程序，清理其債務。」，消費
    者債務清理條例第3 條定有明文。衡以消費者與金融機構間
    債之關係之發生，係依契約自由原則及相互間之信賴為基礎
    ，此為社會經濟活動得以維繫及發展之重要支柱，債務人經
    濟窘迫，固不應任其自生自滅，債權人一方之利益，仍不能
    因之摒棄不顧。是債務人於協商程序中，自應本於個人實際
    財產及收支狀況，依最大誠信原則，商討解決方案。如終究
    不能成立協商，於聲請更生或清算時，法院審酌上開條文所
    謂「不能清償或有不能清償之虞」，自宜綜衡債務人全部收
    支、信用及財產狀況，評估是否因負擔債務，而不能維持最
    基本之生活條件；所陳報之各項花費，是否確屬必要性之支
    出；如曾有協商方案，其條件是否已無法兼顧個人生活之基
    本需求等情，為其判斷之準據。
二、聲請意旨略以：聲請人即債務林漢璋前積欠無擔保或無優先
    權之債務總額，其中積欠有限責任基隆市第二信用合作社本
    金債務新臺幣（下同）2,263,000 元、積欠勞工局債務300,
    000 元，因無法清償債務，乃於民國98年2 月間與最大債權
    金融機構有限責任基隆市第二信用合作社進行前置協商，但
    因聲請人要求折讓債權金額未為金融機構所接受，致使協商
    不成立，並因聲請人有不能清償之情事，復未經法院裁定開
    始更生程序或宣告破產，爰依法聲請准予裁定更生等語。
三、經查：
  (一)聲請人前積欠有限責任基隆市第二信用合作社債務5,503,51
    6 元（其中本金2,262,640 元及計算至98年4 月3 日之利息
    、違約金），積欠勞工局債務30 0,000元，而於98年間與最
    大債權金融機構有限責任基隆市第二信用合作社進行前置協
    商，但因聲請人要求折讓債權金額未為金融機構所接受，致
    使協商不成立等情，有有限責任基隆市第二信用合作社100
    年10月27日民事陳報狀暨所附前置協商查核文件影本1份在
    卷可稽（見本院卷第審卷第57頁至第81頁）。
  (二)又依聲請人所提出之99年8 月至99年10月間薪資資料明細表
    內容（見本院卷第11頁至第13頁），其中聲請人99年8 月
    薪資為37,990元，扣除健保費635 元、清潔獎金扣款500 元
    、工會費450 元後（該月薪資明細表雖記載代扣其急難貸款
    5,13 9元，惟此部分，如達成協商，即不會再繼續執行，故
    計算協商時之薪資時不應將該部分金額扣除，以下2 個月亦
    同）為37,040元；聲請人99年9 月薪資為37,990元，扣除
    健保費635 、清潔獎金扣款485 元、工會費100 元後為36,7
    70元；聲請人99年10月薪資為37,990元，扣除健保費635
    元、清潔獎金扣款582 元、工會費100 元後為36,583 元 ，
    堪認聲請人99年8 月起至99年10月間平均每月實際領得可供
    聲請人支配使用之薪資確有36,798元（元以下，四捨五入）
    。
  (三)而聲請人聲請狀內固記載每月支出金額共為18,565元（見本
    院卷第7 頁背面、第8 頁）。然聲請人既已負債大於資產，
    本應較一般人更節約支出，撙節開銷，蓋消清條例所定債務
    清理程序之立法精神，並非維持債務人過去慣常之寬裕生活
    ，而係重新檢視其消費行為，故聲請人既已有不能清償之事
    由，生活消費程度自應受有限制，每月生活開支，自不能與
    一般人等量齊觀，除有絕對必要性支出之外，自當勤儉度日
    ，優先誠實履行清償債務之責，是聲請人每月必要生活費用
    ，自應以內政部社會司所公告之99年度臺北市每人每月最低
    生活標準14,614元（該最低生活費用即包括食、衣、住、行
    等費用在內）作基準，始為合理。另聲請人雖主張尚有一子
    女林佳蓉需撫養云云，惟觀諸林佳蓉係75年6 月27日出生，
    有戶籍謄本1 份在卷可佐（見本院卷第45頁），業已成年，
    依民法第1117條第1 項規定，受扶養權利者，以不能維持生
    活而無謀生能力者為限，然聲請人並未舉證證明林佳蓉有上
    述法條規定之情，自不得將之列計為受扶養人。
  (四)聲請人於本件聲請時每月可支配使用之薪資確有36,798元，
    扣除聲請人每月必要支出費用14,614元後，每月尚有22,184
    元之餘額可供清償債務。雖聲請人於向有限責任基隆市第二
    信用合作社聲請協商程序時，僅表明每月願還款金額為10,
    000 元，而未展現其最大協商還款誠意，並不足取，惟有限
    責任第二信用合作社就本件前置協商程序並無提出可接受之
    還款方案、還款條件，有100 年10月27日民事陳報狀暨所附
    前置協商查核文件資料影本1 份、臺灣臺北地方法院公務電
    話記錄1 份在卷可稽（見本院卷第57頁至第81頁、第83頁）
    ，以致聲請人無足夠資訊得以判斷是否提高每月願還款金額
    數，則協商不成立，難僅歸責於聲請人1 人，猶不能據此認
    聲請人於前置協商程序中，無協商誠意，且無不能清償債務
    或沒有不能清償債務之虞之情事。又本院審酌聲請人所負債
    務，以其聲請更生時之金額計算，已達5,503,516 元（包含
    本金2,263,000 元、其餘為利息、違約金），而目前實務上
    多數債權金融機構所願提供180 期、0%利率之還款方案試算
    ，聲請人每期應攤還之金額30,575元，已非聲請人上開每月
    可支配使用之22,184元所能負擔。且另以聲請人前開每月所
    剩金錢全數用以清償，且不計算應付利息及違約金下，聲請
    人亦須約20年7 個月始能全數清償該5,503,516 元，而聲請
    人為46年3 月30日生，目前已經54歲，距離勞動基準法所定
    強制退休年齡（65歲），僅約11年，若再加上應付利息等，
    即難認聲請人有清償之可能，佐以聲請人名下並無其他不動
    產、動產情形，有稅務電子閘門財產所得調件明細表1 份附
    卷足憑（見本院卷第35頁至第38頁），是聲請人主張其有不
    能清償債務之情事乙節，應屬可信。
四、綜上，本件聲請人其目前收入及財產狀況，不能履行債務，
    依聲請人其目前收入及財產狀況，未償之債務亦屬不能清償
    ，已經本院說明如前所述。此外，復查無聲請人有消費者債
    務清理條例第46條各款所定駁回更生聲請等事由，有本院民
    事紀錄科查詢表及臺灣高等法院被告前案紀錄表在卷可憑。
    且聲請人既非從事營業活動而屬受薪之消費者，所負無擔保
    或無優先權之債務總額亦未逾1,200 萬元。從而，聲請人聲
    請更生，洵屬有據，應予准許，爰命司法事務官進行本件更
    生程序。
五、依消費者債務清理條例第11條第1 項、第45條第1 項、第16
    條第1 項，裁定如主文。
中    華    民    國   100    年    12    月    12    日
                  民事第七庭法      官  賴淑美
以上正本證明與原本無異。
本件不得抗告。
本件裁定已於100年12月12日下午4時公告。
中    華    民    國  100    年     12    月    12    日
                            書  記  官  徐明鈺